臺灣桃園地方法院刑事判決　　　　　　　93年度易字第1312號
公　訴　人　臺灣桃園地方法院檢察署檢察官
被　　　告　丙○○
選任辯護人　簡長輝律師
上列被告因誹謗案件，經檢察官提起公訴（93年度偵字第6304號）
，本院判決如下：
    主  文
丙○○意圖散布於眾，而指摘足以毀損他人名譽之事，處拘役參
拾日，如易科罰金，以參佰元折算壹日。
      事  實
一、丙○○係桃園縣桃園市南門國民小學（下稱南門國小）四年
    級舞蹈班家長會會長，乙○○係南門國小家長委員會副總幹
    事。因李美惠前曾冒用丙○○之名義以電子郵件散發黑函方
    式（內容如附件），妨害該校老師李秋年之名譽，南門國小
    因此於民國92年10月29日上午9 時30分許，在該校輔導室，
    為李美惠及李秋年召開協調會議，並有該校校長方永煥、教
    師會會長、教師丁○○、李秋年、甲○○、家長會會員邱根
    欉、李琴華、李美惠、乙○○、丙○○等共10餘人到場。丙○○明知如附件所示之黑函係李美惠所散發，非乙○○所為
    ，竟仍意圖散布於眾，在上開會議中，具體指摘是乙○○書
    寫該黑函，足以毀損乙○○之名譽。
二、案經乙○○訴由桃園縣政府警察局桃園分局報告臺灣桃園地
    方法院檢察署檢察官偵查起訴。
      理  由
一、訊據被告丙○○固然坦承伊有於上開時間、地點參加南門國
    小之該協調會，並於會議中陳述：「那你黑函為什麼要寫，
    說！」、「黑函是你寫的」等語，惟矢口否認涉有前揭犯行
    ，辯稱：伊當時所說的上開話語是對著李美惠說的，並不是
    對著告訴人乙○○所說，故伊並未指摘告訴人散發黑函；況
    且伊是在協調會中為上開陳述，該協調會是在南門國小輔導
    室密閉空間舉行，伊亦無對外散布之意圖云云。經查：
（一）被告於上開時間、地點，在南門國小協調會議中具體指摘
      告訴人是書寫如附件所示黑函之人等情，迭據告訴人於警
      詢及偵審中指訴歷歷，並經證人邱根欉於偵查中證稱：在
      開會時有傳閱如附件所示之黑函... 會議中我當場有聽到
      被告說黑函是乙○○寫的等語，證人李琴華於偵查中亦證
      稱：會議中有傳閱過如附件所示之黑函... 我見到被告指
      著乙○○說那張黑函就是你寫的等語屬實（見臺灣桃園地
      方法院檢察署93年度偵字第6304號偵查卷宗第49至50頁）
      ，而被告聲請傳訊之證人丁○○亦於本院審理中證稱：（
      提示上開偵查卷宗第63頁譯文，問：協調會當天被告有無
      說這些話？）大致是有這些內容沒有錯... （問：你是否
      知道被告是在什麼情況下說：你黑函為什麼要寫等等這些
      話？）那是被告與告訴人爭吵時說的，當時告訴人與邱根
      欉原本站起來要走掉，被告也站起來面對他們二人，這是
      當時在爭吵時的對話，主要是他們三人站起來時講的等語
      （見本院卷附94年2 月23日審判筆錄第5 頁），且有告訴
      人提出之上開協調會錄音譯文一份附卷可佐（見上開偵查
      卷第61至第64頁），足證被告於上開協調會中確實有手指
      告訴人，口說「那你黑函為什麼要寫，說！」、「黑函是
      你寫的」等語之言語及舉止。被告雖辯稱：伊當時所說的
      上開話語是對著李美惠說的，並不是對著告訴人乙○○所
      說云云，顯與事實不符，並不可採。綜上所述，被告有具
      體指摘告訴人是書寫如附件所示黑函之人等情，堪以認定
      。至於被告聲請傳訊證人甲○○，而其於本院審理中證稱
      ：開協調會時，被告是有追問李美惠黑函的事情，但這是
      會議的前半段，到了會議的後半段被告與告訴人吵起來，
      已經聽不清楚他們在說什麼，我已經不記得了等語（見本
      院卷附94年2 月23日審判筆錄第8 頁），從而證人甲○○
      之前開證詞亦無從作有利於被告之認定。另被告聲請勘驗
      上開協調會錄音光碟，因被告自承伊確實有在該會議中陳
      述「那你黑函為什麼要寫，說！」、「黑函是你寫的」等
      語（見本院卷附94年2 月23日審判筆錄第3 頁），且本案
      爭點係在被告指摘寫黑函之人係告訴人或李美惠，由錄音
      光碟中亦無從得知被告為上開陳述時之肢體動作，故本院
      認為並無勘驗之必要，附此敘明。
（二）按刑法第310 條第1 項之誹謗罪，所謂之指摘與傳述並不
      以「公然」為限，雖非公然而僅私相指摘，亦可構成本罪
      。且查，上開南門國小之協調會有該校校長方永煥、教師
      會會長、教師丁○○、李秋年、甲○○、家長會會員邱根
      欉、李琴華、李美惠、乙○○、丙○○等共10餘人參與，
      此據證人邱根欉、李琴華、李秋年於警詢中證述屬實，且
      為被告所承認，是被告於前揭共10餘人與會之場合，具體
      指摘告訴人是寫如附件所示黑函之人，則被告具有散布於
      眾之意圖，要可認定。被告雖辯稱：協調會是在南門國小
      輔導室密閉空間舉行，伊亦無對外散布之意圖云云，並不
      可採。綜上各節，被告於上開10餘人參與之協調會議中，
      具體指摘告訴人是寫如附件所示黑函之人，而該黑函之內
      容係在毀損李秋年之名譽，是被告所指摘之內容，足以使
      告訴人遭他人認為其以黑函毀損李秋年之名譽，而遭到他
      人之輕視或恥笑，告訴人個人人格在社會評價上將降低。
      故本案事證明確，被告所辯均係卸責之詞，無足採信，其
      誹謗犯行洵堪認定，應依法論科。
二、核被告所為，係犯刑法第310 條第1 項之誹謗罪。爰審酌被
    告無前科，素行良好，惟犯罪後否認犯行，未與告訴人達成
    和解，犯後態度不佳，及其犯罪之動機、目的、手段等情狀
    ，量處如主文所示之刑，並諭知易科罰金之折算標準，以資
    懲儆。
據上論斷，應依刑事訴訟法第299 條第1 項前段，刑法第310 條
第1 項、第41條第1 項前段，罰金罰鍰提高標準條例第1 條前段
、第2 條，判決如主文。
本案經檢察官張啟聰到庭執行職務。
中　　華　　民　　國　　94　　年　　3 　　月　　9 　　日
                  臺灣桃園地方法院刑事第五庭
                      審判長法  官  潘政宏
                            法  官  周炳全
                            法　官　張明儀
以上正本證明與原本無異。
如不服本判決，應於送達後10日內，向本院提出上訴狀。
                            書記官　王嘉麒
中　　華　　民　　國　　94　　年　　3 　　月　   10　　日
附錄論罪科刑依據之法條：
中華民國刑法第310條
(誹謗罪)
意圖散布於眾，而指摘或傳述足以毀損他人名譽之事者，為誹謗
罪，處一年以下有期徒刑、拘役或五百元以下罰金。
